臺灣屏東地方法院刑事判決　　　　　　　 95年度易字第794號
公　訴　人　臺灣屏東地方法院檢察署檢察官
被　　　告　甲○○
　　　　　　乙○○
上列被告等因竊盜案件，經檢察官提起公訴（95年度偵字第5523
號），本院判決如下：
    主  文
甲○○竊盜，處拘役伍拾日，如易科罰金，以新台幣壹仟元折算
壹日。
乙○○無罪。
    事  實
一、甲○○明知坐落屏東縣潮州鎮○○段18號地號土地係臺灣糖
    業股份有限公司所有（以下稱臺糖公司），為臺糖公司南岸
    農場引區，不得非法採取砂石，竟出於意圖為自己不法所有
    之犯意，委請不知情之乙○○與另名真實姓名年籍資料不詳
    之成年人於民國95年9 月9 日上午8 時30分許，以其所有PC
    120 型挖土機駛入上開土地，計盜挖數量約15立方公尺之砂
    土（長寬深各約5 公尺、6 公尺、0.5 公尺），並交由前揭
    不知情之另名真實姓名年籍資料不詳之成年人駕駛砂石車載
    往屏東縣潮州鎮新開寮之高鉅砂石場處，以每一臺車（15立
    方公尺）新台幣（下同）1,800 元之價格賣給不知情之案外
    人楊榮麟。嗣於同日上午9 時許，甲○○欲將開挖砂石裝載
    至不知情乙○○所有之砂石車準備外運時，為據報前來之員
    警當場查獲，並扣得甲○○所有為作案工具之挖土機1 輛。
二、案經屏東縣警察局潮州分局移送臺灣屏東地方法院檢察署檢
    察官偵查起訴。
    理  由
甲、有罪部分
壹、程序方面
一、按被告以外之人於審判外之言詞或書面陳述，除法律有規定
    者外，不得作為證據；又被告以外之人於審判外之陳述，雖
    不符前4 條之規定，而經當事人於審判程序同意作為證據，
    法院審酌該言詞陳述或書面陳述作成時之情況，認為適當者
    ，亦得為證據。當事人、代理人或辯護人於法院調查證據時
    ，知有第159 條第1 項不得為證據之情形，而未於言詞辯論
    終結前聲明異議者，視為有前項之同意，刑事訴訟法第159
    條第1 項、第159 條之5 分別定有明文。本件證人丁○○於
    警詢中之證言、查獲報告、臺糖公司南岸農場與潮州分局四
    林派出所現場勘查紀錄、屏東縣潮州地政事務所95年10月18
    日屏潮地二字第0950010298號函、扣押物品目錄表各1 份等
    均為前開刑事訴訟法第159 條第1 項之傳聞證據，惟被告於
    本院準備程序中明確表示對於證據能力無意見（見本院卷第
    15 頁96 年1 月10日準備程序筆錄），依前開刑事訴訟法第
    159 條之5 第2 項之規定，上開陳述亦有證據能力。
貳、實體方面
一、訊據被告甲○○對於於上開時間，委請不知情之乙○○與另
    名真實姓名年籍資料不詳之成年人駛入上開土地，開挖數量
    約15立方公尺之砂土（長寬深各約5 公尺、6 公尺、0.5 公
    尺），並交由前揭不知情之另名真實姓名年籍資料不詳之成
    年人駕駛砂石車載往屏東縣潮州鎮新開寮之高鉅砂石場處，
    以每一臺車（15立方公尺）1,800 元之價格賣給不知情之案
    外人楊榮麟之行為固坦承屬實，惟矢口否認有何竊盜意圖，
    辯稱這塊地是之前臺糖公司借伊採收甘蔗，伊所開採之砂石
    是之前所遺留下來的廢土、殘渣、石頭還有垃圾，伊有跟臺
    糖公司的人報備云云。經查：
（一）本件坐落屏東縣潮州鎮○○段18號地號土地所有權人係臺
      糖公司，有土地所有權狀、地籍圖謄本各1 紙在卷可憑（
      見本院卷第40頁）；且於95年9 月9 日上午9 時許查獲被
      告時，本件土地現場遭挖掘長約5 公尺、寬約6 公尺、深
      約0.5 公尺之坑洞（計約15立方公尺之砂土），亦經臺灣
      屏東地方法院檢察署檢察事務官前往現場勘測屬實，並有
      臺糖公司屏東區南州農場課繪製圖、屏東縣潮州地政事務
      所95年10月18日屏潮地二字第0950010298號函各1 份附卷
      可證（見95年度偵字第5523號卷第22頁、第31頁）；另被
      告將所開挖之砂土交由前揭不知情之另名真實姓名年籍資
      料不詳之成年人駕駛砂石車載往屏東縣潮州鎮新開寮之高
      鉅砂石場處，以每一臺車（15立方公尺）1,800 元之價格
      賣給不知情之案外人楊榮麟之情，亦業據證人楊榮麟於本
      院審理中結證屬實（見本院卷第54頁96年6 月28日審理筆
      錄）。足認上開土地所有權人為臺糖公司，並於本件查獲
      前遭盜挖砂土約15立方公尺後，以1,800 元之價格賣給不
      知情之案外人楊榮麟無訛。
（二）證人即臺糖公司萬隆農場主任丙○○於本院審理中結證稱
      ：「91年糖場還有種甘蔗，被告父親是負責採收甘蔗，他
      們二個兄弟，一個兄弟在甘蔗田裡，是開抓蔗機到卡車，
      再把甘蔗送到堆車廠卸下來，被告甲○○負責把它再抓起
      來，把雜質、石頭、泥土抖掉，再把它抓到火車車廂，然
      後，運到糖廠去壓榨。... （問：發生事情的這個土丘，
      就是這個甘蔗要進場前所抖落的雜質？）對，因為我們要
      整理，日積月累不好工作，就要被告甲○○用怪手把它堆
      到後面去，累積起來的。... 就這樣堆在那邊，因為我們
      採收到92年5 月，就沒有種甘蔗了，糖廠就關了堆蔗場廢
      掉了，堆蔗場就是交給南岸農場主任他們管理。... 這些
      土是萬隆農場的土。」（見本院卷第28頁背面至第29頁背
      面96年3 月15日審理筆錄）；核與另一證人即臺糖公司南
      岸農場主任丁○○於本院審理中結證稱：「本件砂和泥巴
      是所有糖廠的甘蔗都拉到那邊，甘蔗卸貨場。」等語相符
      （見本院卷第27頁96年3 月15日審理筆錄）；並有上載「
      乙方承包原料甘蔗採收搬運」之勞務工作承攬契約書1 份
      附卷可證。足證被告本件所開挖之砂土，乃先前伊與其父
      親承包臺糖公司甘蔗採收搬運工作，過程中將甘蔗要進場
      前所抖落的雜質包括石頭、泥土、甘蔗鬚等所推放累積而
      成之土丘，被告既自承伊先前僅承包臺糖公司甘蔗採收與
      搬運之勞務工作，對於臺糖公司甘蔗上所附著之砂土、石
      頭、甘蔗鬚等等，自無所有或使用權能一情，亦應屬被告
      所明知，其所辯稱伊所開採之砂石是之前所遺留下來的廢
      土、殘渣、石頭還有垃圾等詞，不足證明其對於本件所開
      挖之砂土具有所有或使用權能。
（三）證人即臺糖公司萬隆農場主任丙○○於本院審理中結證稱
      ：「（問：被告甲○○有說要去處理嗎？）他有跟我講說
      能不能去處理，我說這不是我們能管理的，我說要找南岸
      農場主任丁○○報告，看有什麼手續要陳報上去，還是怎
      樣，你要去找他辦理。」（見本院卷第29頁96年3 月15日
      審理筆錄）；而另一證人即臺糖公司南岸農場主任丁○○
      則於本院審理中結證稱：「（問：當日或者前二日，有無
      你們糖廠同仁有曾經打電話，或說有人要來挖現場的土？
      ）無。（問：丙○○有無事先打電話給你？）無。」（見
      本院卷第27頁96年3 月15日審理筆錄）；且被告甲○○於
      本院審理中亦自承於開挖前並未詢問戴主任（見本院卷第
      29頁背面96年3 月15日審理筆錄）；則足見被告甲○○自
      證人丙○○處得知本件開挖土丘屬臺糖公司南岸農場管理
      ，如欲處理必須先行請示南岸農場後，卻竟仍未經任何人
      同意或提出任何聲請，即進行本件開挖行為，其有不法所
      有之意圖甚明，其辯稱先前有經過臺糖公司的人同意云云
      均屬卸責之詞，不足為採。
（四）綜上所述，被告甲○○既有未經同意，將挖土機駛入本件
      臺糖公司土地盜挖約15立方公尺之砂土，並賣與不知情之
      楊榮麟，自足認被告確有上開盜挖砂土之行為。本件事證
      已明，被告甲○○犯行洵堪認定。
二、核被告甲○○所為，係犯刑法第320 條第1 項竊盜罪。爰審
    酌被告身強體健，不思自食其力，反好逸惡勞，竊取臺糖公
    司土地砂土，犯後復否認犯行，猶飾詞狡辯，犯後態度顯然
    不佳；惟盜得砂石價值僅1,800 元，所生危害非鉅等一切情
    狀，量處如主文所示之刑，並諭知易科罰金之折算標準，以
    資懲儆。另扣案之挖土機1 輛雖屬被告甲○○所有為作案之
    工具，然查被告甲○○本件竊盜所得利益僅1,800 元，沒收
    上開挖土機與其竊盜所得利益及情節相比顯屬過重，爰不為
    沒收之諭知，附此敘明。
乙、無罪部分
一、公訴意旨略以：同案被告甲○○明知坐落於屏東縣潮州鎮○○段18號地號土地係臺糖公司所有，為臺糖公司南岸農場引
    區，其並無開採砂石之權利，竟夥同被告乙○○與另一姓名
    年籍不詳之人，共同基於意圖為自己不法所有之犯意聯絡，
    於95年9 月9 日8 時30分許，以每日工資7,000 元之代價，
    僱用被告乙○○與另一姓名年籍不詳之人駕駛渠二人所有之
    砂石車，共同竊採前揭土地之砂石，其中同案被告甲○○負
    責駕駛挖土機挖採砂石，被告乙○○與另一姓名年籍不詳之
    人負責將所挖採砂石載往屏東縣潮州鎮新開寮之高鉅砂石場
    處，以每一臺車（15立方公尺）1,800 元之價格賣給高鉅砂
    石場，嗣於同日9 時許，同案被告甲○○將開挖砂石裝載至
    被告乙○○所有之砂石車準備外運時，為警當場查獲，並扣
    得該二名被告所有為作案工具之挖土機、砂石車各一輛。因
    認被告乙○○涉有刑法第320條第1項竊盜罪嫌。
二、按犯罪事實應依證據認定之，無證據不得認定其犯罪事實；
    不能證明被告犯罪者，應諭知無罪之判決，刑事訴訟法第15
    4 條第2 項、第301 條第1 項分別定有明文。又按刑事訴訟
    法第161 條第1 項規定：檢察官就被告犯罪事實，應負舉證
    責任，並指出證明之方法。對於其所訴之被告犯罪事實，應
    負提出證據及說服之實質舉證責任，倘所提出之證據，不足
    為被告有罪之積極證明，或其闡明之證明方法，無從說服法
    官以形成被告有罪之心證，基於無罪推定之原則，自應為被
    告無罪判決之諭知，不得僅以被告之反證不成立，即為認定
    犯罪之論據。而所謂認定犯罪事實之證據，係指足以認定被
    告確有犯罪行為之積極證據而言，如未發現相當證據，或證
    據不足以證明，自不能以推測或擬制之方法，以為裁判基礎
    。再者，刑事訴訟上證明之資料，無論其為直接證據或間接
    證據，均須達於通常一般人均不致於有所懷疑，而得確信其
    為真實之程度，始得據為有罪之認定，若其關於被告是否犯
    罪之證明未能達此程度，而有合理性懷疑之存在，致使無從
    形成有罪之確信，根據「罪證有疑，利於被告」之證據法則
    ，即不得遽為不利被告之認定，其以情況證據（即間接證據
    ）斷罪時，尤須基於該證據在直接關係上所可證明之他項情
    況事實，本乎推理作用足以確證被告有罪，方為合法，不得
    徒憑主觀上之推想，將一般經驗上有利被告之其他合理情況
    逕予排除。
三、本件公訴人認被告乙○○涉有竊盜犯行，無非係以：被告乙○○於警偵訊中自承確有受僱於同案被告甲○○，將所挖採
    砂石載往高鉅砂石場變賣；且查現場照片及挖起之土石，並
    無甘蔗等農作物；又同案被告甲○○亦自承有告知被告乙○○要將開挖之土石載運至高鉅砂石場，以每一臺車（15立方
    公尺）1,800 元之價格賣給高鉅砂石場；另有扣案之挖土機
    、砂石車各1 台等為其論據。
四、訊據被告乙○○堅決否認竊盜，辯稱：同案被告甲○○僅告
    知其開挖之土石係同案被告甲○○以前種甘蔗所堆置之廢土
    ，且經臺糖公司同意，伊不知道開挖的場地屬臺糖公司所有
    ，伊僅聽命於同案被告甲○○之指示載運砂石等語，伊沒有
    竊盜之故意等語。經查：
（一）同案被告甲○○於本院審理中轉換為證人之身分結證稱：
      「只有電話聯絡（即被告乙○○），我說人家說要填地的
      ，壹台1,800 元，最便宜的。（問：他有沒有問土，是誰
      的？）我講是以前我們用甘蔗的時候，留下來的廢土。（
      問：他知不知道這是台糖的地？）他不太清楚。」（見本
      院卷第30頁背面96年3 月15日審理筆錄）；足見同案被告
      甲○○僅告知其開挖之土石係同案被告甲○○以前種甘蔗
      所堆置之廢土，伊確實不知開挖的場地屬臺糖公司所有。
      再觀諸本件查獲時所拍攝之照片，裝載入砂石車之砂土中
      確實混有草堆與狀似甘蔗鬚根等物品，而現場土地上亦雜
      草叢生（見潮警刑字第0950026645號卷第16頁），更足證
      被告乙○○確有相當可能認定同案被告甲○○告知其開挖
      之土石係同案被告甲○○以前種甘蔗所堆置之廢土之情為
      真，伊辯稱不知道開挖的場地屬臺糖公司所有，亦不知該
      砂石為同案被告甲○○所盜採等情乙節，至堪認定。
（二）另被告乙○○既以經營砂石車運送為業，其代為客戶載運
      砂石至指定處所，自無何不法可言；且衡諸一般交易常情
      ，受託運業者亦無詳問託運人運送物品之目的，而若涉有
      不法，託運人亦不可能告知真正之託運目的。是被告乙○○上開不知同案被告甲○○託運砂石之目的為何之辯解，
      自屬可信。
（三）綜上所述，本件被告乙○○固有裝載挖取砂石之行為，但
      因係確實不知該土地真實所有人為何人以及同案被告甲○○是否具有合法挖取權能之情形下，因而裝載他人之砂石
      ，應無故意之可言。公訴人所舉證據，就被告乙○○主觀
      上是否有故意竊取他人砂石之犯意一節，因所憑事證尚存
      有合理之懷疑，而未達於確信為真實之程度。此外，公訴
      人復未再提出其他證據足資證明被告乙○○確有其所訴之
      犯行，應認不能證明被告乙○○犯罪，揆諸前揭規定及判
      例意旨，依法應為被告乙○○無罪之諭知。
五、據上論斷，應依刑事訴訟法第299 條第1 項前段、第301 條
    第1 項，刑法第320 條第1 項、第41條第1 項，刑法施行法
    第1條之1，判決如主文。
本案經檢察官潘國威到庭執行職務
中　  華　　民　　國　　96　　年　　7 　　月　　12　　日
                  刑事第一庭    審判長法  官潘正屏
                                      法  官黃聖涵
                                      法  官羅培毓
以上正本證明與原本無異。
如不服本判決應於收受本判決送達後十日內向本院提出上訴書狀，
其未敘述上訴理由者，並得於提起上訴後十日內向本院補提理由
書狀（均須按他造當事人之人數附繕本）「切勿逕送上級法院」
中　　華　　民　　國　　96　　年　　7 　　月　　12　　日
                                書記官  張儷薾
附錄本判決論罪科刑法條：
刑法第320 條第1 項：
意圖為自己或第三人不法之所有，而竊取他人之動產者，為竊盜
罪，處5 年以下有期徒刑、拘役或500元以下罰金。
